臺灣嘉義地方法院交通事件裁定　　　　　　　　　　九十三年度交聲字第一一四號
　　原處分機關　交通部公路總局嘉義區監理所
　　異　議　人　甲○○
　　即受處分人
右列異議人因違反道路交通管理處罰條例案件，對於交通部公路局嘉義區監理所九十
三年六月七日嘉監裁字第70-LAA004023號所為之處分聲明異議，本院裁定如左：
    主  文
異議駁回。
    理  由
一、異議意旨略以：異議人因交通事故，經交通部公路總局嘉義監理所認定其駕駛汽
    車行近行人穿越道有行人穿越時，不暫停讓行人先行通過，肇事致莊夜好受輕傷
    ，依道路交通管理處罰條例第四十四條第二款及第六十一條第三項規定，處異議
    人罰鍰新臺幣（下同）一千二百元，吊扣駕駛執照三個月。惟按道路交通管理處
    罰條例第六十一條第三項業於九十三年四月二十一日修正公布為「汽車駕駛人，
    駕駛汽車違反道路交通安全規則，因而肇事致人受傷者，記違規點數三點；致人
    重傷者，吊扣其駕駛執照三個月至六個月」，異議人違規致莊夜好輕傷，並非重
    傷，依修正後之規定，應記違規點數即可。異議人為個人計程車行司機，以駕駛
    汽車為營生工具，若將駕駛執照吊銷，無疑斷送異議人之生活，其處分可謂甚鉅
    ，請求撤銷原處分，以計點與罰款代替吊扣駕駛執照，以求公允云云。
二、按「汽車行近行人穿越道前，應減速慢行，遇有行人穿越時，無論有無交通警察
    指揮或號誌指示，均應暫停讓行人先行通過。」、「汽車駕駛人，駕駛汽車，行
    近行人穿越道，不減速慢行或行人穿越道有行人穿越時，不暫停讓行人先行通過
    者，處六百元以上一千八百元以下罰鍰。」、「汽車駕駛人，駕駛汽車違反道路
    交通安全規則，因而肇事致人受傷者，吊扣其駕駛執照三個月至六個月。」，道
    路交通安全規則第一百零三條及道路交通管理處罰條例第四十四條第二款、第六
    十一條第三項（修正前）分別定有明文。查本件異議人違規行為時係九十三年二
    月十四日，經嘉義區監理所於同年六月七日適用上開規定，裁決處異議人一千二
    百元，吊扣駕駛執照三個月在案。而道路交通管理處罰條例第六十一條第三項乃
    前於同年四月二十一日修正公布，區別肇事致人受傷之程度而異其處罰，修正後
    條文內容為「汽車駕駛人，駕駛汽車違反道路交通安全規則，因而肇事致人受傷
    者，記違規點數三點；致人重傷者，吊扣其駕駛執照三個月至六個月。」，然迨
    同年七月一日，始由行政院依同條例第九十三規定以院臺交字第0930086684-B號
    函定自是日起施行。故本件嘉義區監理所嘉監裁字第70-LAA004023號之裁罰處分
    發布時，修正後道路交通管理處罰條例第六十一條第三項猶未有效施行，合先敘
    明。
三、細繹道路交通管理處罰條例第六十一條第三項新舊法，修正後之規定就汽車駕駛
    人違規肇事致人受重傷以外之傷害之處罰，顯然較舊法為輕，此亦為本件異議意
    旨爭執之所在，故本件審究之重點，厥為原處分機關就本件交通違規事件，援引
    法規裁決處罰，有無「從新從輕」原則之適用？析論如下：
 (一) 法律不溯及既往，乃源自法治國家內涵之信賴保護思想，其不僅係用法原則，亦
    係立法原則，國家機關於適用經立法者通過之法規時，自應遵守此原則，除非立
    法者權衡之後，另有相反之規定，否則不得任意為擴張例外規定之解釋，致使法
    規之效力溯及於其生效前業已終結之事實或法律關係，俾以維持法律生活之安定
    ，有關「實體從舊、程序從新」之適用法規原則，亦即本此法理而來。而行政處
    分所應適用之法規，於行為終了後有變更者，法院為審查時，推闡最高行政法院
    七十二年判字第一六五一號判例關於：行政救濟程序進行中法規有變更者，仍應
    適用實體從舊之原則處理之意旨，於司法救濟程序中更係如此。蓋當事人主張行
    政機關之處分違法，認損害個人權利或法律上利益而請求司法救濟，其處分發布
    後法律狀態變更，既非原處分機關作成處分時所能斟酌，法院審查行政處分是否
    違法，自不能以其後法律變更而認定原處分違法，允應以其發布時之法律狀態為
    據。（最高行政法院八十一年度判字第九七六號、九十二年度判字第一五九號等
    判決意旨參照）
 (二) 其次，現行實定法規中，體現「從新從輕」原則之規定，計有：中央法規標準法
    第十八條「各機關受理人民聲請許可案件適用法規時，除依其性質應適用行為時
    之法規外，如在處理程序終結前，據以准許之法規有變更者，適用新法規。但舊
    法規有利於當事人而新法規未廢除或禁止所聲請之事項者，適用舊法規。」與刑
    法第二條第一項「行為後法律有變更者，適用裁判時之法律。但裁判前之法律有
    利於行為人者，適用最有利於行為人之法律。」二者。本件交通違規事件之裁罰
    ，其性質為行政處分（行政秩序罰），並非「受理人民聲請許可案件」，亦非「
    行政刑罰」，是均無上開規定之適用，殆無疑義。再者，行政罰法草案第五條第
    一項固規定「行為後法律或自治條例有變更者，適用行政機關最初裁處時之法律
    或自治條例。但裁處前之法律或自治條例有利於受處罰者，適用最有利於受處罰
    者之規定。」，惟迄今仍未完成立法程序，是亦無加以援用之依據。
 (三) 揆諸前揭說明，本院審查本件交通異議事件，仍應以行政處分作成時之法規，資
    為判斷適法與否之準據，灼然甚明。
四、經查，異議人於九十三年二月十四日中午十二時二十分許，行經劃設行人穿越道
    之嘉義市○區○○路與光彩街口時，撞傷適穿越道路之行人莊夜好之事實，為異
    議人所自承，並有其親書之交通違規陳述單可稽，核與嘉義市警察局以嘉市警交
    字第0930043058號函覆嘉義區監理所之查處情形一致，堪信屬實。從而，本件異
    議人駕駛汽車行近行人穿越道，遇有行人穿越，未暫停讓行人先行通過，因而肇
    事致人受傷之違規事實明確，嘉義區○○○○○道路交通管理處罰條例第四十四
    條第二款及當時有效之修正前同條例第六十一條第三項規定，並依交通部會同內
    政部依同條例第九十二條授權發布之違反道路交通管理事件統一裁罰基準及處理
    細則第二條之「違反道路交通管理事件統一裁罰基準表」所示：「『行近行人穿
    越道，不減速慢行或行人穿越道有行人穿越時，不暫停讓行人先行通過』，期限
    內到案聽候裁決者，其統一裁罰基準為一千二百元。」；「『汽車駕駛人，駕駛
    汽車違反道路交通安全規則，因而肇事致人受傷』，期限內到案聽候裁決者，其
    統一裁罰基準為吊扣駕駛執照三個月。」，裁決處異議人罰鍰一千二百元並吊扣
    駕駛執照三個月之行政罰，核與其違規情節之輕重程度相稱，洵屬合法且適當，
    本件異議為無理由，應予駁回。
五、據上論斷，應依道路交通案件處理法第十九條，裁定如主文。
中      華      民      國      九十三    年     七     月     三十     日
                              臺灣嘉義地方法院交通法庭
                                    法  官  蔡  憲  德
右正本證明與原本無異。
如不服本裁定，應於裁定送達後五日內向本院提出抗告狀（應附繕本）。
中      華      民      國      九十三    年     七     月     三十     日
                                    書記官  林  秀  敏
